臺灣士林地方法院交通事件裁定　　　　　　　　　　九十一年度交聲字第八一六號
　　原處分機關　臺北巿交通事件裁決所
　　異 議 人即
　　受 處 分人　甲○○
右列異議人即受處分人因違反道路交通管理處罰條例案件，對於臺北市交通事件裁決
所九十一年六月十二日所為之處分（原處分案號：北市裁三字第駕裁二二－Ａ三Ｑ六
○○七六五號）聲明異議，本院裁定如左：
    主  文
異議駁回。
    理  由
一、按汽車駕駛人停車位置不依規定者，處新台幣六百元以上一千二百元以下之罰鍰
    ，道路交通管理處罰條例第五十六條第一項第九款定有明文。又按汽車違反道路
    交通管理事件，有違規停車而駕駛人不在場，當場不能或不宜攔截掣單舉發者，
    得逕行舉發；前項逕行舉發，應記明車輛牌照號碼、車型等可資辨明之資料，查
    明汽車所有人姓名或名稱、住址，並以該汽車所有人為被通知人製單舉發之，違
    反道路交通管理事件統一裁罰標準及處理細則第二十三條第一項第三款、第二項
    分別定有明文；又對於違反道路交通管理處罰條例之行為，應按其違反條款規定
    之處罰對象，填製舉發違反道路交通管理事件通知單，並於被通知人欄予以勾記
    ，如為逕行舉發者，其通知聯應按已查明之資料填註車牌號碼、車輛種類、車主
    姓名或名稱及地址，並於通知單上方空白處加註逕行舉發之文字後，由舉發機關
    送達被通知人，同細則第十一條第一項第二款亦定有明文。再按逕行舉發違反道
    路交通管理事件，經汽車所有人依通知單之應到案日期前到案，並告知違規駕駛
    人姓名、身分證統一編號及住址者，處罰機關應即另行通知違規駕駛人到案依法
    處理；逾應到案日期，處罰機關應依道路交通管理處罰條例第八十五條第三項規
    定處罰該汽車所有人，違反道路交通管理事件統一裁罰標準及處理細則第二十四
    條亦定有明文。綜上，如汽車駕駛人違規停車而駕駛人在場，經警當場查覺舉發
    者，處罰機關固應對該汽車駕駛人為處罰，惟若違規駕駛人已不在場，而係依違
    反道路交通管理事件統一裁罰標準及處理細則第二十三條第一項第三款規定逕行
    舉發者，此際舉發機關只能依上開處理細則第二十三條第二項規定對汽車所有人
    為掣單舉發，至該受舉發之汽車所有人在舉發通知單上所載之應到案日期前到案
    ，並告知處罰機關該名實際違規停車之駕駛人姓名、身分證統一編號及住址者，
    處罰機關應即依前開細則第二十四條規定處罰該名違規駕駛人，惟若汽車所有人
    未於應到案日期前到案或雖於應到案日期前到案，而未告知處罰機關實際之違規
    駕駛人者，處罰機關仍應依道路交通管理處罰條例第八十五條第三項「本條例關
    於車輛駕駛人之處罰，如應歸責於車輛所有人者，處罰車輛所有人。」規定，對
    汽車所有人加以處罰，上開逕行舉發處罰之程序，核係斟酌若干交通違規行為之
    態樣，每以實際違規駕駛人不明為常態，為確保交通執法成效，避免處罰漏洞，
    並認車輛所有者對於實際駕駛人理應知之最詳，遂以逕行舉發汽車所有人方式，
    對其課以於一定期間內陳報實際違規駕駛人之義務，藉此轉嫁部分交通違規之舉
    證責任，並以車輛所有人逾期不為陳報，應認有可歸責而須受逕行推定為實際違
    規駕駛人之不利益，至因上開規定之適用，致遭以汽車所有人身分而受推定為實
    際違規駕駛人之受處分人，許其依法向法院聲明異議，藉由舉證證明實際違規駕
    駛人之方式，推翻上開推定而獲不處分之救濟，則係維持交通違規處罰正確性下
    ，合乎公平正義之當然解釋，至法院於查明真正違規駕駛人而裁定撤銷原處分後
    ，交通處罰機關依法另行裁罰該真正違規駕駛人，則係針對業經舉發之同一交通
    違規事實，另對實際違規行為人為適法之處分，而非另一新舉發行為，是縱令針
    對實際違規駕駛人另為裁決日期已逾違規行為發生之日起三月，僅需原逕以汽車
    所有人為通知人而舉發違規事實時，並未逾越上開期間，自與道路交通管理處罰
    條例第九十條第一項所規定不得舉發之情形有別，合先敘明。
二、本件受處分人即異議人甲○○於九十年七月十四日八時四十八分許，駕駛其父親
    陳守東所有車號ＣＶ－二五四一號自用小客車，在台北市○○路十四號前未依規
    定位置停放上開車輛而為警查獲時，因異議人未在車上，遂由員警掣單逕行舉發
    車輛所有人陳守東，嗣因陳守東未於應到案日期前到案告知實際駕駛人之姓名，
    遂由原處分機關依法逕行裁決處罰陳守東，之後陳守東向本院聲明異議，前經本
    院調查後，因認實際違規駕駛人應為甲○○而非陳守東，乃裁定撤銷原處分，原
    處分機關即再依本院上開裁定所認定之違規事實，裁處實際駕駛人即本件異議人
    甲○○罰鍰新台幣（下同）一千二百元。
三、異議人異議意旨略以：本件違規事實未經警察局對異議人舉發，原處分機關即逕
    予裁決，程序於法不合，且依道路交通管理處罰條例第九十條規定，違反本條例
    之行為，自行為成立之日起，逾三個月不得舉發。本件違規事實既發生在九十年
    七月十四日，距今已逾十月以上，自不得再行舉發處罰，原處分機關不察，逕予
    裁決，並非適法云云。
四、惟查，上開車號ＣＶ－二五四一號自用小客車於前揭時、地違規停車之事實，有
    違規採證照片三幀附於本院九十一年交聲字第二六七號卷可憑，依上開照片所示
    ，該車停放地點為人行道，明顯妨礙往來行人之通行，核已構成停車位置未依規
    定之交通違規行為無訛。又上開違規停放車輛之事實業經台北市政府警察局於違
    規事實發生後之三月內即九十年七月十九日逕行舉發，並以北市警交大字第Ａ三
    Ｑ六○○七六五號舉發違反道路交通管理事件通知單通知車輛所有人陳守東，嗣
    因陳守東未於應到案日期前到案陳明實際違規駕駛人之姓名，遂由台北市交通裁
    決所於九十年十月二十四日以北市裁三字第駕裁二二－Ａ三Ｑ六○○七六五號裁
    決書逕行裁決處罰陳守東等情，亦有該通知單影本（附於本案刑事卷）及裁決書
    （附於本院九十一年交聲字第二六七號卷）各一紙可憑，後陳守東向本院聲明異
    議，由本院於九十一年四月十九日依陳守東並非實際駕駛人為由，而以九十一年
    度交聲字第二六七號裁定撤銷原處分，另諭知陳守東不罰，復有本院裁定在卷可
    考。至上開車輛係由異議人於前揭時、地停放乙節，亦據異議人於本院九十一年
    度交聲字第二六七號案件審理時，到庭自承：「該車當天是我載爸爸（即陳守東
    ）去爬山，車子是我停的，我認為該地點可以停車，因為該地點也沒有劃紅線黃
    線及其他限制停車的標示，所以我認為該地點是可以停車」及甲○○於同次審理
    中供陳：「車子是我兒子甲○○開的，應該罰他」等語互核一致明確，並經本院
    調閱上開案件全卷核閱無訛，是原處分機關據以援引上開規定，裁處異議人罰鍰
    一千二百元，認事用法均無違誤，至異議人前揭所辯，要屬誤解法律，並不足採
    。從而，本件異議為無理由，應予駁回。
據上論斷，應依道路交通案件處理辦法第十九條，裁定如主文。
中      華      民      國    九十一    年      八      月     十五     日
                                    臺灣士林地方法院交通法庭
                                        法  官  吳  祚  丞
右正本證明與原本無異。
如不服本裁定，應於裁定送達後五日內，向本院提出抗告狀。
                                        書記官  林  立  原
中      華      民      國    九十一    年      八      月    二十一    日
